臺灣高等法院民事判決　八十八年度上更(三)字第一七三號
　　上　訴　人　　甲○○○
　　被上訴人　　　台北市政府
　　法定代理人　　馬英九
　　訴訟代理人　　郭麗冰
右當事人間請求返還房屋事件，上訴人對於中華民國八十年七月六日台灣台北地方法
院七十九年度重訴字第三四九號第一審判決提起上訴，經最高法院第三次發回，本院
判決如左：
    主    文
原判決關於(一)命上訴人給付遲延利息超過捌佰伍拾壹萬柒仟壹佰拾肆元部分；(二)命上
訴人給付損害金之金額超過自民國（下同）七十九年三月二十二日起至八十年六月三
十日止，按月以新台幣（下同）拾肆萬陸仟捌佰伍拾肆元、自八十年七月一日起至八
十年十二月三十一日止，按月以拾伍萬參仟壹佰柒拾陸元及自八十一年一月一日起至
返還系爭房地之日止，按月以拾伍萬貳仟貳佰陸拾貳元計算部分；(三)上開二部分假執
行之宣告暨訴訟費用（除確定部分外）之裁判均廢棄。
右開廢棄部分，被上訴人在第一審之訴及假執行之聲請均駁回。
其餘上訴駁回。
第一、二審及發回前第三審訴訟費用（除確定部分外），由被上訴人負擔八分之一，
餘由上訴人負擔。
    事實及理由
一、被上訴人起訴主張：上訴人於七十六年八月二十五日以六千七百六十萬三千零十
    二元向被上訴人買受坐落台北市○○路成功國宅，即門牌號碼台北市○○路一九
    八巷二三號、二五號、二七號、二九號、同巷三一弄一號一樓、三號一樓、五號
    一樓、七號一樓、同巷二九號二樓、二樓之一、二樓之二、二樓之三、二樓之四
    、二樓之五、二樓之六、二樓之七、同巷三一弄一號二樓、同巷二二號、二四號
    、二六號、二八號、同巷三十弄一號一樓、三號一樓、五號一樓、同號二樓、二
    樓之一、二樓之二、二樓之三、二樓之四、二樓之五、二樓之六、二樓之七等三
　　十二戶房屋（下稱系爭房屋），約定價金分六期給付，惟上訴人給付第一期價金
　　後，餘款即第二期至第六期價金共計五千五百四十三萬四千四百七十元均未給付
　　，經被上訴人定期催告上訴人給付，上訴人仍拒不給付，被上訴人乃於七十九年
　　三月二十一日通知上訴人解除系爭買賣契約及返還系爭房地，上訴人應自七十七
　　年一月三十一日起負遲延給付價金之責任，算至七十九年三月二十一日解除契約
　　時止，遲延利息共計八百五十一萬七千一百十四元。又上訴人自七十九年三月二
　　十一日起占有系爭房屋即無正當權源，致被上訴人受有相當於租金之損害，上訴
　　人依法亦應負賠償責任等情，爰依所有物返還請求權、侵權行為及不當得利之法
　　律關係，求為命上訴人(一)返還系爭房屋，(二)給付遲延利息八百五十一萬七千一百
　　十四元，(三)給付自七十九年三月二十一日起至八十年六月三十日止，按月以十四
　　萬六千八百五十四元、自八十年七月一日起至同年十二月三十一日止，按月以十
　　五萬三千一百七十六元及自八十一年一月一日起至返還系爭房地之日止，按月以
　　十五萬二千二百六十一元計算之損害金之判決（關於遲延利息部分，被上訴人於
　　原審係請求九百二十八萬二千一百七十五元，嗣於本院第一次更審中，減縮聲明
　　如上。另關於損害金請求超過上開金額部分，業經最高法院判決被上訴人敗訴確
　　定。又本院前審判決該損害金應自七十九年三月二十二日起算，被上訴人對其餘
　　駁回部分，並未聲明不服而告確定。）。並聲明：上訴駁回。
二、上訴人則以：系爭房屋有重大瑕疵，被上訴人除應負物之瑕疵擔保責任外，更應
    負不完全給付責任，上訴人自得執此為同時履行之抗辯，上訴人於被上訴人補正
    前未給付價金，自不負給負遲延責任，被上訴人無契約解除權。況通知上訴人解
    除系爭買賣契約者非被上訴人，該解除契約之意思表示不合法，上訴人占有系爭
    房地即非無正當權源，被上訴人不得為本件請求等語，資為抗辯。並聲明：(一)原
    判決除已確定部分外廢棄。(二)前項廢棄部分被上訴人在第一審之訴及假執行之聲
    請均駁回。
三、兩造不爭之點：上訴人於七十六年八月二十五日以六千七百六十萬三千零十二元
　　向被上訴人購買系爭房屋，約定價金分六期給付，上訴人給付第一期價金後，餘
　　款即第二期至第六期之價金共計五千五百四十三萬四千四百七十元，屆期均未給
　　付等事實，為兩造所不爭執，並有台北市政府出售成功國民住宅中央店舖辦公室
　　買賣契約書附卷為證（見原審卷第十二至十五頁)，堪信為真實。
四、兩造爭點之論述：被上訴人主張系爭房屋已按現狀點交，伊已依債務本旨而為給
    付，上訴人因重大過失而不知物有瑕疵，被上訴人即不負物之瑕疵擔保責任等情
    ，為上訴人所否認，並以系爭房屋有多項瑕疵存在，其得行使同時履行抗辯權，
    且於被上訴人補正前，其就上開未付之價金，不付給付遲延之責等語置辯。是本
    件之爭點在於被上訴人有無依特約免除其物之瑕疵擔保責任？系爭房屋之瑕疵，
    是否構成不完全給付？被上訴人得否解除契約？上訴人得否行使同時履行抗辯權
    ？是否應負給付遲延責任？茲分述如下：
  (一)按物之出賣人，對於買受人應擔保其物依第三百七十三條之規定危險移轉於買受
    人時，無滅失或減少其價值之瑕疵，亦無滅失或減少其通常效用或契約預定效用
    之瑕疵；買受人因重大過失，而不知有前條第一項所稱之瑕疵者，出賣人如未保
    證其無瑕疵時，不負擔保之責。但故意不告知其瑕疵者，不在此限，民法第三百
    五十四條第一項、第三百五十五條第二項定有明文。又以特約免除或限制出賣人
    關於權利或物之瑕疵擔保義務者，如出賣人故意不告知其瑕疵，其特約為無效，
    同法第三百六十六條亦定有明文。
  (二)查系爭房屋係由被上訴人以公開招標方式出售，出售時早已建築完成，由兩造簽
    訂買賣契約書，為兩造所不爭執，並有系爭買賣契約書、投標須知及國宅處公告
    可證（見一審卷一二至一五頁、第二○至二四頁）。
  (三)依系爭買賣契約書第四條規定：「甲方（即被上訴人）出售之房地面積係依建築
    改良物及土地所有權狀為準，並按現狀點交；爾後重測房地面積如有差異時，其
    價款蓋不退補。」，第十條規定：「台北市政府國民住宅處標售成功國宅住宅中
    央區店舖辦公室投標須知為本契約之一部份，雙方應共同遵守。」，而系爭投標
    須知第三條規定：「現場勘查：投標人應於投標前詳細審慎研閱全部圖說文件，
    並自行赴標售現場詳實勘查，俾明瞭標的物狀況，本處不另派員前往說明。倘有
    疑問或不明瞭者，得於投標前向本處洽詢（電話000－0000），投標後不
    得提出異議。」，第九條第二項規定：「得標人於繳清前項價款，並簽訂買賣契
    約及投保火險後，由本處按現狀點交標的物及接水電，‧‧‧」。由上開約定可
　　知，所謂「按現狀點交」，應係指按系爭房屋現實之狀態點交，則兩造於系爭買
　　賣契約書及投標須知中約定按現狀點交，即係以特約免除被上訴人之物之瑕疵擔
　　保責任，且被上訴人係以現屋公開標售，並未就系爭房屋保證有何品質，上訴人
　　得自行赴現場查看，上訴人若無證據足資證明被上訴人故意不告知物之瑕疵，則
　　被上訴人僅須按兩造訂約時系爭房屋之現狀交付系爭房屋予上訴人，即可認為其
　　已依債務之本旨履行其出賣人所應負之交屋義務。
  (四)上訴人辯稱系爭房屋有下列瑕疵：二樓室內空間有排糞管及排污水管垂直交錯
    於二樓頂板下，造成室內有效空間減少六十至七十九公分，如作天花板之後，室
    內淨高僅餘二三七及二一八公分，使用空間因而減損達百分之二十二點七至百分
    之二十七點八一；因上述糞管及污水管之管道裝置不良，鋅管品質不佳，竟有
    糞尿污水滲漏，臭味瀰漫之情形，再以大樓未置外牆水管，三樓陽台無防水處理
    ，排水管太小易阻塞，遇有驟雨或颱風來襲，宣洩不及，即向第二樓及第一樓牆
    壁大量滲漏，造成外處龜裂破損；依買賣契約第十條、投標須知第九款約定，
    上訴人繳納價款百分之十三，並簽訂買賣契約及投保火險後，國宅處即應為上訴
    人接水電，上訴人早經履行上開義務，但被上訴人及國宅處迄未為上訴人裝設個
    別之水錶電錶，且各戶皆無排水管及自來水管，以致無法工作投標須知所示商店
    及辦公室之預定用途；消防設備未設置或設置不足；中庭積水；載貨電梯
    、手扶梯、公共設施破損。惟查：
    1.上訴人主張系爭房屋二樓室內糞管及污水管垂直交錯，減少室內有效空間百分
      之二十二點七至百分之二十七點八云云：
      依據設計系爭房屋所屬之大樓之建築師陳振昌於本院證稱：「一、二樓是屬
        於公共使用或辦工商業性使用，三樓以上才是住家使用」，「當初設計三樓
        以上為住家使用，公共管線、污水管設計垂宜列二樓以後再轉二樓橫線下來
        ，因住家有浴室、廚房，可能靠比較中間地方，一直下來再於二樓轉彎偏到
        一邊才下去，設計上原則都是這樣」、「如此設計如作的好的話，不會影響
        到使用目的，當時有考慮到這一點，所以二樓之高度比住家高很多，高的原
        因是允許管線通過而且還可使用」（以上見本院八十年度重上字第二○二號
        卷第五八頁），「二樓空間高度從樓板到樓板是三點二公尺，‧‧‧扣除樓
        板厚度十七公分，應為三點○三公尺，三樓以上高度為二米五五，比較低，
        故二樓已考慮管子通過之空間，設計上應無問題」，「一般管通做好後，需
        作天花板，即做了天花板，可利用空間是二米一以上即為合理」（見同上卷
        第五九頁反面、第六十頁正面）。另一參與設計之沈祖海亦於本院為同一證
        述（見同卷第二五一頁反面、二五二頁正面）。而系爭二樓房屋作天花板之
        後，室內高度尚有二三七公分至二一八公分，經陳建宏建築師鑑定在案，並
        為兩造所不爭執。
      雖陳建宏建築師鑑定報告認為如無管道通過，三○二公分減去二十公分天花
        板，理應能作天花板高為二八二公分，並以此作為使用空間減損計算之標準
　　　　，減損比例為百分之二十二點七至二十七點八一云云，惟此乃現屋買賣契約
　　　　成立時已具有之結構性瑕疵，並無滅失或減少其預定之價值，而本件兩造契
　　　　約書第四條及投標須知第九條第二款均約定「按現狀點交」，被上訴人已履
　　　　行其出賣人應負之交屋義務。
    2.上訴人主張系爭房屋買賣契約成立後，除原有瑕疵外，又陸續發生室內污、排
      水管漏水產生惡臭、外牆未設置水管等瑕疵。
      查，系爭房屋因二樓頂板置有排糞管、排污水管，以致糞尿、污水滲漏，臭
        味瀰漫，及遇雨宣洩不及時，即造成滲漏、龜裂等情，業據上訴人提出國宅
        處八十年四月三十日會勘紀錄、成功國宅社區中央區住戶互助委員會函及照
        片為證（存放卷外），且經證人即系爭房屋所屬成功國宅主任委員牟科港、
        鑑定人陳建宏建築師於本院前審中分別證稱：「中央商業區一、二樓（包括
        系爭房屋在內），漏水甚為嚴重，水是黃的，二樓因漏水未使用」、「有些
        地方漏水，係污水管漏水所致；有些地方有臭味，應係糞管有毛病所致」等
        語（見本院八十年度重上字第二○二號卷第六二、二五三頁），並有台北市
        建築師公會鑑定報告及所附附件(三)三之一會勘紀錄表、相片可憑（存放卷外
        ），鑑定報告書中附註及會勘紀錄表復分別載明，因颱風來襲引起滲水，部
        分系爭房屋漏水及滲水範圍均擴大，部分平頂則滲水；系爭房屋中之四維路
        一九八巷五號二樓管子滴水、同號之二室內有臭味等，本院前審履勘現場，
        亦發現部分系爭房屋有斑點、水漬、油漆剝落、裂痕等現象，有勘驗筆錄可
　　　　稽（本院重上卷第八七頁、重上更(一)卷第六七至七二頁），固屬真實。
      惟上訴人無法舉證各該現象係契約成立後，因污水管漏水或糞管有毛病所致
        之瑕疵，且查上訴人最早以書面方式通知被上訴人之國宅處之時間為七十六
        年十一月十一日，有上訴人水晶陳字第○○一號函影本附卷可稽（見第一審
        卷第六五頁），上訴人復未能舉證說明前開瑕疵係於被上訴人交屋前即已存
        在，或係交屋後因不當使用或長期未為使用保管所致，從而，兩造既約定依
        現狀點交，被上訴人即免除擔保之責。
      雖上訴人主張伊曾至現場勘查，二樓鐵門深鎖，無法查看內部情形，現場無
        人開門，被上訴人有故意隱匿瑕疵之情形云云，並舉證人劉台安、孫中和為
        證，惟查各該證人均係購買系爭國宅而與國宅處發生糾紛者，其等證言（見
        本院重上卷第一○八頁背面、一○九頁、六四－六五頁）難期客觀真實。況
        縱上訴人至現場無從查看二樓內部情形，亦非不得依投標須知第三條規定及
        所留電話向國宅處洽詢，自難僅憑上訴人自行赴現場時，無人開門而遽認被
        上訴人有故意不告知瑕疵情形。是系爭房屋縱有瑕疵，上訴人亦屬因重大過
        失而不知有上開瑕疵（參最高法院八十五年度台上字第二八七一號判決發回
        意旨），且被上訴人又未保証系爭房屋品質無瑕疵而依現狀買賣，依民法第
        三百五十五條第二項規定，被上訴人亦不負擔保之責。
    3.上訴人主張被上訴人未依約個別裝水電設備，致系爭房屋無法供作商店及辦公
      室使用云云。查系爭投標須知第九條第二項雖規定：「得標人於繳清前項價款
      ，並簽訂買賣契約及投保火險後，由本處按現狀點交標的物及接水電」。查系
      爭房屋一樓、二樓為店舖及辦公室，原始設計僅有公用廁所內之供水、排水，
      並無個別之供水、排水設施，且系爭買賣契約亦載明為台北市政府出售成功國
      宅中央店舖辦公室買賣契約，是依契約預定之效用本即無預定個別每戶供水、
      排水，是上開投標須知所謂「接水電」，應係指接通現有之公用水電而言，自
      難以無個別供水及排水設施而認為有瑕疵。上訴人辯稱被上訴人有為伊重新裝
      設個別水電設備義務云云，尚屬無據。則被上訴人稱伊無替系爭住戶個別裝設
      水電錶之義務，伊係考量住戶方便，乃於契約之外，額外為住戶裝設分錶等情
      ，難謂無由。
    4.至於上訴人主張系爭房屋欠缺設置消防安全設施、未設置貨梯、手扶梯及中庭
      設施雨天積水、公共設施（公廁、牆面平頂）破損、鐵門漆剝落、公共走道地
　　　磚破損之瑕疵部分，因上訴人得至現場履勘，因重大過失而不知該等瑕疵，且
　　　被上訴人未保證系爭房屋品質無瑕疵而依現狀買賣，依民法第三百五十五條第
　　　二項規定，被上訴人亦不負擔保之責。
  (五)上訴人另主張依標售公告之記載，系爭房屋之一樓為一般零售業，惟被上訴人至
    八十三年四月十五日始變更一樓用途為一般零售業，自係瑕疵云云。惟上訴人所
    標購之系爭房屋多達三十二間，買賣價款高達六千七百六十萬三千零十二元之龐
    大交易，又投標須知第十條第一項記載：「得標人使用承購標的物應依國宅住宅
    條例及有關法令。」，則系爭房屋一樓於交屋時可否供一般零售業使用？何時始
    可供一般零售業之使用（已於八十三年四月十五日經核准變更為一般零售業使用
    ，有台北市政府工務局八十三年四月十五日北市工建字第四０四三八號函可証－
    見本院重上更(一)字卷一三七頁）？上訴人自應予以查詢，且非不能於購買前，向
    被上訴人或國宅處或其他權責機關查詢，以此而言，上訴人之未為查詢，自難謂
    無重大過失（參最高法院八十五年度台上字第二八七一號判決發回意旨）。是上
    訴人因重大過失而不知有上開瑕疵，且被上訴人又未保證系爭房屋無瑕疵，依民
    法第三百五十五條第二項規定，被上訴人亦不負擔保之責。
五、查上訴人自第二期後即未依限繳款，經被上訴人之國宅處於七十八年十一月二十
    三日、七十九年一月十九日以存證信函催告上訴人繳納（見一審卷第六八頁、第
    十六至十七頁）而未繳，國宅處乃於七十九年三月二十一日以存證信函解除契約
    ，自生解約效力。則上訴人於契約解除後，自無合法權源再占有系爭房地，被上
    訴人本於系爭房地之所有權，請求上訴人返還系爭房地，自屬有據，應予准許。
六、又查國宅處為被上訴人有關國宅業務之執行機關，系爭土地所有權狀亦記載所有
　　權人為台北市，管理人為國宅處，有土地所有權狀可稽（見一審卷八八頁），且
　　系爭買賣契約書國宅處亦列名於契約文字之末，故國宅處就有關系爭買賣所為之
　　意思表示，自係代理被上訴人而為，是以台北五支郵局存証信函（見一審卷十八
　　頁）以國宅處處長李德進加蓋國宅處及李德進印章作為發信人，通知上訴人解除
　　系爭買賣契約，其係代理被上訴人為之，已屬甚明。又因被上訴人係屬公法人，
　　僅能由所屬人員代為意思表示，是上訴人辯稱該解除契約之意思表示不生效力云
　　云，亦無可取。
七、又被上訴人於七十九年三月二十二日解除系爭買賣契約後，上訴人仍占有、使用
    或出租系爭房地（見一審卷第一○一、一○二頁勘驗筆錄），即屬無權占有，則
    被上訴人依侵權行為之法則，請求上訴人給付相當於租金之損害金，核無不合。
    惟依土地法第九十七條第一項規定：「城市地方房屋之租金，以不超過土地及其
    建物申報總額年息百分之十為限」。查系爭土地面積為三二三點○○八平方公尺
    ，並未申報地價，自應以公告地價百分之八十為申報地價（參照平均地權條例第
    十六條規定），系爭土地七十六年及八十年之公告地價分別為每平方公尺四萬零
    一百五十元及四萬三千八百二十元，有台北市大安地政事務所函可憑（見本院重
    上字卷第二三六之一頁），其申報地價應分別為三萬二千一百二十元及三萬五千
    零五十六元，故七十九年三月二十二日至八十年六月三十日之總地價為一千零三
    十七萬五千零十六元；八十年七月一日起之總地價為一千一百三十二萬三千三百
    六十八元。又系爭房屋七十九年之現值為一千一百六十五萬三千一百元，八十一
    年之現值為一千一百五十一萬五千九百元，亦有台北市稅捐稽徵處大安分處函可
    參（見一審卷第八三至八五頁、本院重上字卷第二三五之一頁），故系爭房地七
    十九年三月二十二日起至八十年六月三十日止之總值，計為二千二百零二萬八千
    一百十六元；八十年七月一日起至八十年十二月三十一日止之總值，計為二千二
    百九十七萬六千四百六十八元；八十一年一月一日以後之總值，計為二千二百八
    十三萬九千二百六十八元。查系爭房屋位於台北市○○路繁華地區，且供店舖、
    辦公之用，利用價值不低，本院認以系爭房地申報總額年息百分之八計算損害金
    為宜，是以其損害金自七十九年三月二十二日起至八十年六月三十日止，按月以
    十四萬六千八百五十四元（其計算式：00000000元×0.08÷12＝146854元）、自
    八十年七月一日起至八十年十二月三十一日止，按月以十五萬三千一百七十六元
    （其計算式：00000000元×0.08÷12＝153176元）及自八十一年一月一日起至返
    還房地之日止，按月以十五萬二千二百六十二元（其計算式：00000000元×
    0.08÷12＝152262元）計付，是被上訴人請求損害金之金額在上開範圍內，應予
    准許；至超過部分，即屬不應准許。
八、解約前遲延利息之損害部分：按民法第二百六十條規定解除權之行使，不妨礙損
    害賠償之請求。據此規定，債權人於解除契約時，得併行請求因債務不履行（給
    付不能或給付遲延）所生之舊損害賠償請求權（參照最高法院五十五年台上字第
    一八八號判例）。經查，依兩造所訂系爭買賣契約第三條約定：「前條價款‧‧
    ‧甲方（即被上訴人）同意乙方（即上訴人）分期六期‧‧‧繳清，逾期以當期
    銀行中長期放款利率上限計算遲延利息‧‧‧」，係屬損害賠償之性質，而上訴
    人自第二期起之價金皆遲延未為給付，為兩造所不爭執，自有遲延給付價金之責
    任。則上訴人因債務不履行所應負擔之損害賠償義務，於被上訴人解除系爭買賣
    契約前已存在，自不因被上訴人行使契約解除權而妨礙被上訴人對該舊賠償請求
    權之行使。則上訴人依系爭契約約定，應自七十六年十一月三十日起，每隔二個
    月按約定金額繳款，上訴人每一期均遲延繳付，經被上訴人催告後仍拒絕繳款，
    被上訴人始解除系爭買賣契約，從而，被上訴人請求上訴人給付自七十七年一月
    三十一日起至七十九年三月二十一日止，依當期銀行中長期放款利率上限計算之
    遲延利息之賠償金額八百五十一萬七千一百十四元，為有理由，應予准許。
九、按出賣人就其交付之買賣標的物有應負擔保責任之瑕疵，而其瑕疵係於契約成立
    後始發生，且可歸責於出賣人之事由所致者，則出賣人除負物之瑕疵擔保責任外
    ，同時構成不完全給付之債務不履行責任。買受人如主張：一出賣人應負物之瑕
    疵擔保責任，依民法第三百六十條規定請求不履行之損害賠償，或依同法第三百
    六十四條規定請求另行交付無瑕疵之物，則在出賣人為各該給付以前，買受人非
    不得行使同時履行抗辯權；二出賣人應負不完全給付之債務不履行責任者，買受
    人得類推適用民法第二百二十六條第二項規定請求損害賠償，或類推適用給付遲
    延法則，請求補正或賠償損害，並有民法第二百六十四條規定之適用（最高法院
    七十七年四月十九日七十七年度第七次民事會議決議參照）。
十、查上訴人雖曾於七十六年十一月十一日、七十六年十二月三日、七十七年一月二
    十三日、七十七年三月九日及七十七年八月二十三日多次向台北市政府所屬之國
    宅處請求修補系爭房屋之瑕疵，有聲請書可稽（見本院重上字卷第一○五至第一
    一八頁），但於被上訴人表示解除系爭買賣契約前，上訴人從未依民法第三百六
　　十條規定請求不履行之損害賠償，且如前所述被上訴人係以現屋公開標售，並未
　　就系爭房屋保証有何種品質，又無証據足資証明被上訴人故意不告知物之瑕疵，
　　自無民法第三百六十條之適用（因本件係特定物之買賣，亦無同法第三百六十四
　　條第一項規定之適用）。
十一、而上訴人於被上訴人表示解除系爭買賣契約前，亦未主張被上訴人應負不完全
      給付之債務不履行責任，類推適用民法第二百二十六條第二項規定請求損害賠
　　　償，僅請求被上訴人修補系爭房屋之瑕疵，已如上述，而被上訴人係以現屋公
　　　開標售，如系爭房屋存有瑕疵，亦係於系爭買賣契約成立前早已存在，出賣人
　　　對於契約成立時標的物已存有之瑕疵，除其故意不告知瑕疵，或保証其品質外
　　　，出賣人如已依契約成立時之標的物現狀給付買受人，即應認已依契約完全履
　　　行。是以本件情形顯不符上述最高法院決議之要件，上訴人辯稱被上訴人係不
　　　完全給付，並主張同時履行抗辯，自非可取。
十二、綜上所述，本件被上訴人主張其已解除系爭房屋買賣契約為可採，上訴人所辯
　　　無可取。從而，被上訴人本於系爭房屋之所有權，請求上訴人返還無權占有之
　　　系爭房屋，並給付被上訴人遲延利息八百五十一萬七千一百十四元，及自七十
　　　九年三月二十二日起至八十年六月三十日止，按月以十四萬六千八百五十四元
　　　、自八十年七月一日起至八十年十二月三十一日止，按月以十五萬三千一百七
　　　十六元及自八十一年一月一日起至返還上開房屋之日止，按月給付被上訴人十
　　　五萬二千二百六十一元為有理由，應予准許。是則原審判命上訴人如數給付，
　　　於法並無不合。上訴意旨指摘原判決不當，求予廢棄改判，為無理由，應予駁
　　　回其上訴。
十三、本件事證已臻明確，兩造其餘攻擊、防禦方法，與判決結果無涉，毋庸一一論
      述，併此敘明。
十四、據上論結，本件上訴為無理由，依民事訴訟法第四百四十九條第一項、第七十
      八條、第八十五條第一項前段，判決如主文。
中　　　華　　　民　　　國　　九十一　　年　　 十二　　 月　　二十五　　日
　　　　　　　　　　　　　　　　　　民事第九庭
                                　　　　審判長法  官　吳　謙　仁
　　　　　　　　　　　　　　　　　　　　　　　法　官　魏　大　喨
　　　　　　　　　　　　　　　　　　　　　　　法　官　游　婷　麟
右正本係照原本作成。
如不服本判決，應於收受送達後二十日內向本院提出上訴書狀，其未表明上訴理由者
，應於提出上訴後二十日內向本院補提理由書狀（均須按他造當事人之人數附繕本）
上訴時應提出委任律師或具有律師資格之人之委任狀；委任有律師資格者，另應附具
律師及格證書及釋明委任人與受任人有民事訴訟法第四百六十六條之一第一項但書或
第二項（詳附註）所定關係之釋明文書影本。
中　　　華　　　民　　　國　　九十一　　年　　 十二  　 月　　二十五　　日
　　　　　　　　　　　　　　　　　　　　　　　書記官　林　初　枝
附註：
民事訴訟法第四百六十六條之一（第一項、第二項）：
對於第二審判決上訴，上訴人應委任律師為訴訟代理人。但上訴人或其法定代理人具
有律師資格者，不在此限。
上訴人之配偶、三親等內之血親、二親等內之姻親，或上訴人為法人、中央或地方機
關時，其所屬專任人員具有律師資格並經法院認為適當者，亦得為第三審訴訟代理人
。
